臺灣桃園地方法院刑事交通事件裁定　　 100年度交聲字第45號
原處分機關　交通部公路總局新竹區監理所中壢監理站
受處分人即
異　議　人　鍾予涵
上列異議人因違反道路交通管理處罰條例案件，不服原處分機關
交通部公路總局新竹區監理所中壢監理站民國99年12月30日壢監
裁罰字第裁53-GF0000000號裁決，向本院聲明異議，本院裁定如
下：
  主    文
原處分撤銷。
鍾予涵不罰。
  理    由
一、原處分意旨略以：異議人即受處分人（下稱異議人）鍾予涵
    所有車牌號碼PF8-237 號普通重型機車，於民國99年10月25
    日下午2 時53分許，行經臺中市○○○路與南和路口，因有
    「駕車行經有燈光號誌管制之交岔路口闖紅燈」、「違反處
    罰條例之行為，拒絕停車接受稽查而逃逸」之違規行為，為
    臺中市警察局第三分局警員製發中市警交字第GF0000000 號
    舉發違反道路交通管理事件通知單（下稱舉發通知單）逕行
    舉發違規，嗣為原處分機關交通部公路總局新竹區監理所中
    壢監理站（下稱原處分機關）以其違規事證明確，依道路交
    通管理處罰條例第53條第1 項、第60條第1 項、第63條第1
    項之規定，於99年12月30日以壢監裁罰字第裁53-GF0000000
    號裁決書裁處罰鍰新臺幣（下同）5,200 元，並記違規點數
    4 點等語。
二、異議意旨略以：異議人鍾予涵雖為車牌號碼PF8-237 號普通
    重型機車之車主，然異議人於99年5 、6 月已將機車自臺中
    地區寄回桃園，並於同年7 月10日、11日與友人將機車騎往
    臺北供自己工作代步之用，從未於99年10月25日在臺中地區
    騎乘該機車，原處分機關所為處分尚有違誤，為此聲明異議
    等語。
三、按法院受理有關交通事件，準用刑事訴訟法之規定，道路交
    通管理處罰條例第89條定有明文；而按犯罪事實應依證據認
    定之，無證據不得推定其犯罪事實；又不能證明被告犯罪或
    其行為不罰者，應諭知無罪之判決，刑事訴訟法第154 條第
    2 項、第301 條第1 項分別定有明文。次按認定不利於被告
    之事實，須依積極證據，苟積極證據不足為不利於被告事實
    之認定時，即應為有利於被告之認定，更不必有何有利之證
    據；且事實之認定，應憑證據，如未能發現相當證據，或證
    據不足以證明，自不能以推測或擬制之方法，以為裁判基礎
    ；而認定犯罪事實所憑證據，雖不以直接證據為限，間接證
    據亦包括在內；然而無論直接或間接證據，其為訴訟上之證
    明，須於通常一般之人均不致有所懷疑，而得確信其為真實
    之程度者，始得據為有罪之認定，若其關於被告是否犯罪之
    證明未能達此程度，而有合理性懷疑之存在，致使無從形成
    有罪之確信，根據「罪證有疑，利於被告」之證據法則，即
    不得遽為不利被告之認定，亦分別有最高法院30年上字第81
    6 號、40年臺上字第86號、76年臺上字第4986號等判例可資
    參照。是於違反交通道路交通管理處罰條例聲明異議案件調
    查時，倘依卷附之證據無法證明異議人確有違規之情事，自
    應為異議人有利之認定，合先敘明。
四、經查，車牌號碼PF8-237 號普通重型機車為異議人鍾予涵所
    有、使用，本件為警舉發時，異議人居住於桃園縣中壢市，
    並於臺北市工作，未於前揭時間在臺中地區騎乘前開機車一
    節，業經異議人供述在卷，衡以臺中與桃園非相鄰之縣市，
    距離甚遙，依異議人之體能及車輛性能，本即難以期待異議
    人有騎乘普通重型機車前往臺中地區之可能，又異議人於99
    年6 月間甫因大學畢業自臺中地區返回桃園之住居所，並在
    臺北市謀職工作，其本當於桃園地區及臺北地區活動，而無
    由旋即於99年10月間再將機車寄往臺中地區騎乘，且前揭機
    車前於97年7 月13日、97年10月2 日、98年7 月27日、99年
    6 月7 日，曾先後4 次於臺中地區為警舉發違規，嗣於99年
    10月19日即在臺北市○○○路○ 段為警舉發違規，而本件99
    年10月25日為警舉發後之100 年1 月4 日亦於臺北市○○路
    為警舉發違規，此有違規查詢報表1 份在卷可按（本院卷第
    14頁），可徵異議人前揭車輛於99年6 月7 日前雖確係於臺
    中地區行駛，然至遲於99年10月19日起即應於臺北地區活動
    無誤，此與異議人所辯情節互核相符，應認非虛。證人即舉
    發員警黃豊足於本院訊問時雖證稱：當時伊取締交通違規，
    看見二名男子雙載騎乘車牌號碼PF8-237 號重型機車於前開
    路口闖紅燈，伊乃吹笛示意攔停該車，然該車駕駛並未停車
    接受稽查，反而於下個路口轉彎逃逸，伊嗣後回到警局，經
    以電腦查詢車牌號碼，確認車型、顏色與車號相符後，始製
    單舉發違規等語（本院卷第23頁背面）。惟查，本件舉發違
    規通知單除記載違規車輛車牌號碼外，並未載明車輛之車型
    、顏色等其他可供辨識之資料，且經本院當庭勘驗舉發警員
    黃豊足於現場之錄音結果，警員黃豊足亦僅陳述舉發事實、
    時間、地點及車牌號碼，並未陳明所見車型、顏色等資料，
    且於本院訊問中亦未確實陳述當時所見之車型、顏色等資料
    ，此有本院100 年2 月14日訊問筆錄、舉發違規通知單各1
    份在卷可按（本院卷第23頁至第25頁、第10頁背面）。而按
    道路交通管理處罰條例第7 條之2 第1 項規定：「汽車駕駛
    人之行為有下列情形之一，當場不能或不宜攔截製單舉發者
    ，得逕行舉發：一、闖紅燈或平交道。... 四、不服指揮稽
    查而逃逸，或聞消防車、救護車、警備車、工程救險車之警
    號不立即避讓」；同條第4 項復規定：「第一項逕行舉發，
    應記明車輛牌照號碼、車型等可資辨明之資料，以汽車所有
    人為被通知人製單舉發」，準此，證人黃豊足雖能明確指出
    本案違規車輛之車號及違規情節，惟無法提出當時記載該車
    之廠牌、車色等其他可資辨明之資料之記錄，以供比對，故
    其是否對違規車輛之車牌號碼明確目擊並正確記憶，不無疑
    義，且證人於案發當時僅憑自己對違規車輛之車號等相關記
    憶後，再返回警局查詢車輛車籍資料，則其是否又因事後觀
    得其所查詢車號之車輛車籍資料後，復強化記憶而自我認定
    該車籍資料上所登載之廠牌、顏色即為印象中違規車輛之廠
    牌、顏色，亦有可疑，復衡以現今臺灣地區車牌遭不肖人士
    偽造、變造之情形並非罕見，縱然車號相同，亦難遽認於案
    發時、地違規之車輛即係異議人所有之上開機車，是證人之
    證述，尚有合理懷疑，不足遽採。從而，證人黃豊足之上開
    證詞，既有前揭瑕疵，自不能執為不利於異議人之認定。
五、綜上所述，異議人聲明異議所執理由，尚非無據，本件實查
    無足夠之積極證據，堪以證明異議人有原處分機關所認定違
    反道路交通管理處罰條例第53條第1 項及同條例第60條第1
    項之違規行為，揆諸首揭說明之證據法則，自應作對異議人
    有利之認定，是原處分機關不察，遽憑原舉發單位函覆結果
    ，逕對異議人為前開裁決，即難認為允當，應認異議人之異
    議為有理由，由本院將原處分撤銷，改諭知異議人不罰，以
    資適法。
據上論斷，應依道路交通事件處理辦法第19條前段，裁定如主文
。
中    華    民    國    100   年    2     月    25    日
                        交通法庭法  官  石蕙慈
以上正本證明與原本無異。
如不服本裁定，應於裁定送達後5 日內向本院提出抗告狀。
                                書記官  羅婉榕
中    華    民    國    100   年    3     月    3     日